臺灣新北地方法院刑事判決　　　　　 110年度審訴字第1142號
公　訴　人　臺灣新北地方檢察署檢察官
被　　　告　洪明賢



上列被告因違反藥事法案件，經檢察官提起公訴（110 年度偵字
第30645 號），因被告於本院準備程序中為有罪之陳述，本院告
知被告簡式審判程序之旨，並聽取當事人之意見後，經合議庭裁
定由受命法官獨任以簡式審判程序審理，判決如下：
    主  文
洪明賢犯轉讓禁藥罪，處有期徒刑貳月。扣案之玻璃球伍顆、水
車貳個均沒收。
    事  實
一、洪明賢明知甲基安非他命係毒品危害防制條例第2 條第2 項
    第2 款所列之第二級毒品，並經中央衛生主管機關行政院衛
    生福利部明令公告為禁藥管理，係管制藥品管理條例所指之
    管制藥品，亦屬藥事法第22條第1 項第1 款所規範之禁藥，
    不得轉讓，竟基於轉讓禁藥甲基安非他命之犯意，於民國11
    0 年1 月24日凌晨3 時許，在新北市○○區○○路00巷0 號
    6 樓居所，將少許重量不詳之甲基安非他命（無證據證明達
    淨重10公克以上）置入玻璃球內，任由友人王玉瑤自行以燃
    燒吸食其煙霧之方式施用而轉讓之。嗣經警於同日13時許在
    上址，經其同意執行搜索，扣得玻璃球5 顆、水車2 個，並
    對王玉瑤採尿送驗，始循線查悉上情。
二、案經新北市政府警察局永和分局報告臺灣新北地方檢察署檢
    察官偵查起訴。因洪明賢於本院準備程序中為有罪之陳述，
    經本院合議庭裁定以簡式審判程序審理。
    理  由
一、前揭犯罪事實，業據被告洪明賢於警、偵訊及本院審理中均
    自白不諱，核與證人王玉瑤於警詢及偵查中證述之情節大致
    相符，而證人王玉瑤為警查獲後採集之尿液經送驗結果，確
    呈甲基安非他命陽性反應，有勘察採證同意書、台灣檢驗科
    技股份有限公司110年2月25日濫用藥物檢驗報告、新北市政
    府警察局受採集尿液檢體人姓名及檢體編號對照表各1 份在
    卷可稽（見偵查卷43頁至第47頁），並有玻璃球5顆、水車2
    個扣案為佐，是被告前揭任意性自白確與事實相符，堪予採
    信。本案事證明確，被告犯行洵堪認定，應依法論科。
二、按甲基安非他命為毒品危害防制條例第2 條第2 項第2 款所
    規定之第二級毒品，非經許可不得轉讓、持有、施用，亦為
    經中央衛生主管機關明令公告禁止製造、調劑、輸入、輸出
    、販賣或陳列之毒害藥品，而屬藥事法第22條第1 項第1 款
    所稱「禁藥」。又被告於上揭時、地轉讓予王玉瑤之甲基安
    非他命實際數量雖不詳，惟無證據證明已達淨重10公克以上
    ，即無依毒品危害防制條例第8 條第6 項規定加重其刑之必
    要。而藥事法第83條第1 項轉讓禁藥之法定刑，為7 年以下
    有期徒刑，得併科新臺幣5 千萬元以下罰金，顯較毒品危害
    防制條例第8 條第2 項轉讓第二級毒品罪之法定刑為重，且
    藥事法第83條第1 項之規定，乃毒品危害防制條例第8 條之
    後法，依最高法院揭櫫之「重法優於輕法」及「後法優於前
    法」等法理，就本案轉讓甲基安非他命之犯行，自應優先適
    用藥事法第83條第1 項之規定（最高法院103 年度台上字第
    1071號判決意旨參照）。
三、是核被告所為，係犯藥事法第83條第1 項之轉讓禁藥罪。至
    其轉讓前持有甲基安非他命之行為，為高度之轉讓行為所吸
    收，不另依毒品危害防制條例之規定論罪。
四、按毒品危害防制條例第17條第2項規定犯該條例第4條至第8
    條之罪於偵查及歷次審判中均自白者，減輕其刑。其立法理
    由揭明：「在於使犯第4條至第8條之毒品案件之刑事訴訟程
    序儘早確定，並鼓勵被告自白認罪，開啟其自新之路。」旨
    在針對是類案件性質，其案情比較隱密而複雜，證據蒐集、
    調查及犯罪事實認定相對困難，藉此優惠，鼓勵行為人及時
    悔悟，同時使偵、審程序較易順利進行，亦容易折服而告確
    定，兼收節省訴訟勞費之效。其立法目的與自首雷同，係將
    單純科刑事由作為處斷刑上減輕規定，其正當性求諸於被告
    於偵、審程序中自白之事實，與罪責成立之關聯性已遠，不
    因該毒品同屬禁藥而有所不同。且於法規競合之例，行為該
    當各罪之構成要件時，依一般法理擇一論處，有關不法要件
    自須整體適用，不能各取數法條中之一部分構成而為處罰，
    此乃當然之理。但有關刑之減輕、沒收等特別規定，基於責
    任個別原則，自非不能割裂適用，不能再持所謂「基於法律
    整體適用不得割裂原則」，即認無系爭規定減輕其刑之餘地
    （最高法院109 年度台上大字第4243號裁定意旨參照）。查
    本案被告就其轉讓甲基安非他命之事實，於偵查及本院審理
    時均自白犯行，而甲基安非他命除為藥事法第22條第1 項第
    1 款規範之禁藥外，同屬毒品危害防制條例第2 條第2 項第
    2 款規定之第二級毒品，是被告所為亦屬毒品危害防制條例
    第8 條第2 項轉讓第二級毒品所規範之事實，揆諸上開說明
    ，仍有毒品危害防制條例第17條第2 項規定之適用，爰依法
    減輕其刑。
五、本院審酌被告明知甲基安非他命屬列管之禁藥，對施用者自
    身殘害甚大，且常使施用者因此散盡家財連累家人，或另犯
    他罪，被告任意轉讓禁藥甲基安非他命予人施用，不僅戕害
    他人身心，亦對社會治安造成危害，兼衡其轉讓甲基安非他
    命之數量非鉅，轉讓對象僅1 人，併考量其並無前科，素行
    尚稱良好、犯罪之動機、目的、手段、於警詢中自陳高中畢
    業之智識程度、家庭經濟狀況小康，及其於犯罪後坦承犯行
    之態度等一切情狀，量處如主文所示之刑，以資懲儆。
六、扣案之玻璃球5 顆、水車2 個均屬被告所有，供本件轉讓禁
    藥所用之物，此據被告於本院審理中供明在卷，爰依刑法第
    38條第2 項前段規定併予宣告沒收。至扣案之行動電話1 具
    ，固為被告所有，然其於本院準備程序中已否認與本件轉讓
    禁藥犯行有關，本院復查無其他積極證據可資證明上開行動
    電話與本件犯行有何直接關連，爰不於本案併予宣告沒收，
    附此敘明。
據上論斷，應依刑事訴訟法第273 條之1 第1 項、第299 條第1
項前段，藥事法第83條第1 項、毒品危害防制條例第17條第2 項
，刑法第11條前段、第38條第2 項前段，判決如主文。
本案經檢察官陳香君提起公訴，檢察官盧祐涵到庭執行職務。
中    華    民    國  110     年    11    月    25    日
                  刑事第二十三庭  法  官  劉安榕
上列正本證明與原本無異。
如不服本判決，應於判決送達後20日內敘明上訴理由，向本院提
出上訴狀（應附繕本），上訴於臺灣高等法院。其未敘述上訴理
由者，應於上訴期間屆滿後20日內向本院補提理由書「切勿逕送
上級法院」。
                                  書記官  陳宥伶
中    華    民    國   110    年    11    月    25    日
附錄本案論罪科刑所引法條全文：
藥事法第83條：
明知為偽藥或禁藥，而販賣、供應、調劑、運送、寄藏、牙保、
轉讓或意圖販賣而陳列者，處7 年以下有期徒刑，得併科新臺幣
5 千萬元以下罰金。
犯前項之罪，因而致人於死者，處7 年以上有期徒刑，得併科新
臺幣1 億元以下罰金；致重傷者，處3 年以上12年以下有期徒刑
，得併科新臺幣7 千5 百萬元以下罰金。
因過失犯第1 項之罪者，處2 年以下有期徒刑、拘役或科新臺幣
5 百萬元以下罰金。
第1 項之未遂犯罰之。